【裁判字號】    98,交聲,350
【裁判日期】    981009
【裁判案由】    聲明異議
【裁判全文】
臺灣屏東地方法院交通事件裁定         98年度交聲字第350號
原處分機關  交通部公路總局高雄區監理所屏東監理站
異  議  人
即受處分人  甲○○
上列受處分人因違反道路交通管理處罰條例事件，對於交通部公
路總局高雄區監理所屏東監理站民國98年9 月14日所為之處分（
原處分案號：屏監違字第裁82-V00000000號）聲明異議，本院裁
定如下：
    主  文
原處分關於罰鍰新臺幣肆萬伍仟元部分撤銷。
    理  由
一、原處分意旨略以：異議人即受處分人甲○○於民國96年10月
    16日零時許，騎乘車牌號碼ZLQ-533 號輕型機車，在屏東縣
    屏東市○○路段，因有汽車駕駛人酒精濃度超過規定標準之
    違規事實，為警掣單舉發，嗣原處分機關即交通部公路總局
    高雄區監理所屏東監理站認異議人上開情形，違反道路交通
    管理處罰條例第35條第1 項第1 款規定，裁處罰鍰新臺幣（
    下同）45,000元等語。
二、聲明異議意旨略以：伊已於97年6 月11日在華南銀行屏東分
    行繳納10,000元予財團法人犯罪被害人保護協會屏東分會，
    故監理站之45,000元之罰緩應不用繳納等語（異議人關於不
    得考領駕照及施以道路交通安全講習部分並不爭執，詳卷附
    聲明異議狀，應認上開部分未經聲明異議）。
三、按汽車駕駛人，駕駛汽車經測試檢定，有酒精濃度超過規定
    標準之情形者，處15,000元以上60,000元以下罰鍰，並當場
    移置保管其車輛及吊扣其駕駛執照1 年；因而肇事致人受傷
    者，並吊扣其駕駛執照2 年，道路交通管理處罰條例第35條
    第1 項第1 款定有明文。又依94年2 月5 日公布，95年2 月
    5 日施行之行政罰法第26條規定：「一行為同時觸犯刑事法
    律及違反行政法上義務規定者，依刑事法律處罰之。但其行
    為應處以其他種類行政罰或得沒入之物而未經法院宣告沒收
    者，亦得裁處之。前項行為如經不起訴處分或為無罪、免訴
    、不受理、不付審理之裁判確定者，得依違反行政法上之義
    務規定裁處之」；同法第1 條規定：「違反行政法上義務而
    受罰鍰、沒入或其他種類行政罰之處罰時，適用本法。但其
    他法律有特別規定者，從其規定」。因道路交通管理處罰條
    例第35條第1 項第1 款規定，係屬行政罰，且該條例關於一
    行為同時觸犯刑事法律及違反行政法上義務規定者，並無特
    別規定，是汽車駕駛人酒後駕駛汽車或騎乘機車，經測試檢
    定酒精濃度超過規定標準；同時亦涉有刑法第185 條之3 公
    共危險罪嫌時，道路交通管理處罰機關除依行政罰法第26條
    第1 項但書規定，得裁處其他種類行政罰外。關於罰鍰部分
    ，即應先移送地方法院檢察署檢察官處理，除移送後，有行
    政罰法第26條第2 項所定不起訴等事由，得依規定裁處外，
    不得逕依道路交通管理處罰條例第35條第1 項第1 款規定，
    裁處罰鍰。
四、次按緩起訴期間內，有於期間內故意更犯有期徒刑以上刑之
    罪，經檢察官提起公訴；緩起訴前，因故意犯他罪，而在緩
    起訴期間內受有期徒刑以上刑之宣告；違背第253 條之2 第
    1 項各款之應遵守或履行事項等情形之一者，檢察官得依職
    權或依告訴人之聲請撤銷原處分，繼續偵查或起訴，刑事訴
    訟法第253 條之3 第1 項定有明文。揆諸行政罰法第26條規
    定之立法意旨，乃鑑於刑罰恆重於行政罰，如一行為同時違
    反行政罰、刑罰之規定，應優先適用刑罰規定，且經施以刑
    罰後，不得再施以行政罰，除刑罰無法達到相同或可代替之
    功能時，始可再施以行政罰，避免同一行為受到雙重評價處
    罰。而被告於緩起訴猶豫期間內，如有前開情事，檢察官仍
    得依職權或依告訴人之聲請，撤銷緩起訴處分。是在緩起訴
    期間屆滿，且緩起訴處分未經撤銷前，行為人是否終局免於
    刑罰，仍屬不確定，此時應待行為人因緩起訴而終局免於刑
    罰時，始可施以行政罰。否則如先貿然施以行政罰，嗣該緩
    起訴處分經撤銷後，將使受處分人同時遭受行政罰及刑事訴
    追之危險，顯與行政罰法第26條規定之立法意旨相違背。
五、經查，異議人於96年10月16日22時許，在屏東市建國市場內
    某家卡拉OK店內與友人在飲酒後，已達不能安全駕駛動力交
    通工具之程度，仍騎乘車牌號碼ZLQ-533 號輕型機車，於翌
    日零時許，行經屏東縣屏東市○○路166 之1 號前，因不勝
    酒力，不慎撞擊車牌號碼VO-706號大貨車肇事。經送醫救治
    並抽血測得異議人血液中酒精濃度達212MG/DL，經屏東縣警
    察局屏東分局以其涉有刑法第185 條之3 服用酒類致不能安
    全駕駛動力交通工具而駕駛罪嫌為由，移送臺灣屏東地方法
    院檢察署檢察官，嗣經檢察官於97年2 月20日，以97年度偵
    字第454 號為緩起訴處分，緩起訴期間為2 年（自97年3 月
    17日至99年3 月16日），並命向指定之公益團體支付10,000
    元，嗣經臺灣高等法院高雄分院檢察署以97年度上職議字第
    1373號駁回再議確定。異議人於97年6 月11日，依臺灣屏東
    地方法院檢察署檢察官之指示，向財團法人犯罪被害人保護
    協會屏東分會支付10,000元等情，均為異議人所不爭執，復
    有臺灣屏東地方法院檢察署檢察官97年度偵字第454 號緩起
    訴處分書、臺灣高等法院高雄分院檢察署97年度上職議字第
    1373號處分書、華南商業銀行活期性存款存款憑條（見本院
    卷第6 至7 、9 頁）及臺灣高等法院被告前案紀錄表在卷可
    參。
六、然依前開說明，本件緩起訴期間尚未屆滿，無法確認異議人
    是否終局免除刑罰，此時原處分機關除得依行政罰法第26條
    第1 項但書規定，對異議人處以罰鍰以外之行政罰外。原處
    分機關就罰鍰部分，自應待緩起訴期間屆滿後，或確認異議
    人未遭受刑事訴追時，始得依行政罰法第26條第2 項規定，
    再裁罰異議人。否則異議人如遭撤銷緩起訴，將再受刑事訴
    追，而有違一事不兩罰原則。從而，原處分機關於緩起訴處
    分屆滿前，對異議人裁處罰鍰部分，即有違誤。是本件異議
    人關於原處分裁處罰鍰45,000元部分之異議為有理由，應由
    本院予以撤銷，由原處分機關日後另循其他法定程序處理。
七、依道路交通案件處理辦法第20條前段裁定如主文。
中    華    民    國    98    年    10    月    9     日
                  交通法庭      法  官  羅森德
以上正本證明與原本無異。
如不服本裁定應於收受送達後5 日內向本院提出抗告書狀敘述抗
告之理由抗告於臺灣高等法院高雄分院。
中    華    民    國    98    年    10    月    9     日
                                書記官  羅永隆


司法院資訊處製作；財團法人民間司法改革基金會備份。
